【裁判字號】    98,易緝,17
【裁判日期】    980205
【裁判案由】    妨害自由
【裁判全文】
臺灣高雄地方法院刑事判決              98年度易緝字第17號
公  訴  人  臺灣高雄地方法院檢察署檢察官
被      告  甲○○
上列被告因妨害自由案件，經檢察官提起公訴（85年度偵字第51
69號），本院判決如下：
    主  文
本件免訴。
    理  由
一、公訴意旨略以：被告甲○○因乙○○積欠其會款新臺幣5 萬
    元，竟夥同2 名不詳姓名男子，共同基於恐嚇危安之犯意聯
    絡，於民國84年9 月4 日下午3 時許，在高雄市鼓山區○○
    ○路218 巷3 弄17號蔡員住處向蔡員催討債務時，由其中1
    名不詳姓名男子向蔡員恐嚇稱：今天沒有還錢，就要對你不
    利等語，致蔡員心生畏怖，足生危害於安全，因認被告涉犯
    刑法第305 條恐嚇危害安全罪嫌。
二、按案件時效已完成者，應諭知免訴之判決，並得不經言詞辯
    論為之，刑事訴訟法第302 條第2 款、第307 條分別定有明
    文。又於94年1 月7 日刑法修正施行前，其追訴權或行刑權
    時效已進行而未完成者，比較修正前後之條文，適用最有利
    於行為人之規定，亦為刑法施行法第8 條之1 所明定。本件
    被告行為（84年9 月4 日）後追訴權時效即開始進行，惟時
    效完成前，刑法已於94年2 月2 日修正公布，並自95年7 月
    1 日起生效施行。被告甲○○所涉上開罪名，其法定刑為「
    2 年以下有期徒刑、拘役或300 元以下之罰金」，依修正前
    刑法第80條第1 項第3 款規定，追訴權時效期間為5 年，修
    正後同條款則加長為10年，比較新舊法結果，以修正前之規
    定較有利於被告，依前開刑法施行法第8 條之1 規定，自應
    適用被告行為時之舊法計算其追訴權時效期間；另關於時效
    之停止進行及其期間之計算，亦應一體適用修正施行前刑法
    第83條之規定。
三、被告甲○○前因85年度訴字第165 號重利案一案（偵查案號
    ：84度偵字第11382 號），經合法傳拘不到庭，經本院以85
    年3 月14日85年高澤刑紀緝字第246 號通緝中（本院85年度
    訴字第165 號卷第43頁，追訴權時效已完成，於98年1 月17
    日以98年度訴緝字第4 號免訴判決。參本院98年度易緝字第
    17號卷第10至11頁）；嗣因被告甲○○另涉偽造有價證券案
    （本院85年度訴字第260 號，敬股承辦），亦因經合法傳拘
    不到庭，由承辦股（敬股）於85年3 月26日簽「併紀股審理
    ，並辦合併通緝」（本院85年度訴字第260 號卷第35頁），
    本院另以85年4 月9 日85年高澤刑紀緝字第392 號併案通緝
    中（本院85年度訴字第165 號卷第49頁，偽造有價證券部分
    ，追訴權時效至109 年7 月13日屆滿）；又被告甲○○再涉
    犯本案妨害自由案件（本院85年度易字第3494號，亥股承辦
    ），亦因經合法傳拘不到庭，由承辦股（亥股）於85年7 月
    10日簽「併紀股審理，並辦合併通緝」（本院85年度易字第
    34 94 號卷第18頁），惟本院未就被告甲○○「妨害自由案
    件」再發佈併案通緝書。是本件即（原85年度易字第3494
    號被告甲○○妨害自由案件），雖未另發併案通緝書，惟：
  (一)按「刑法時效章內關於追訴權時效之規定，首於第八十條第
    一項明定：追訴權，因左列期間內不行使而消滅。可見追訴
    權時效之進行，係以不行使為法定之原因，行使則無時效進
    行之可言，至為明顯。刑事訴訟程序中之提起公訴或自訴，
    以及於審判進行中之實行公訴或由自訴人所為追訴之行為，
    無不屬於追訴權之行使。…，所謂已提起公訴或自訴，且『
    事實上在進行審判中者』，亦即意指追訴權原未消滅，而現
    尚在依法行使中者而言。」大法官會議釋字第138 號解釋理
    由可參。而本件被告甲○○之妨害自由犯罪事實雖未經發併
    案通緝書，惟本院對被告甲○○之審判已因上開原承辦股法
    官簽「併紀股審理，並辦合併通緝」，且前揭85年4 月9 日
    85年高澤刑紀緝字第392 號併案通緝書並未撤銷，而有實際
    上未能進行審判之事實，依上開釋字反面解釋，有關甲○○
    妨害自由案件雖經檢察官提起公訴，因有審判程序實際上未
    能進行之事實，且經併案審理，自應有刑法第83條第3 項之
    適用，以利追訴權時效之進行，並維被告之權益。
  (二)又民國87年11月臺灣高等法院暨所屬法院87年法律座談會刑
    事類提案第5 號：甲犯Ａ詐欺案件，經法院通緝中，檢察官
    就所另犯Ｂ詐欺案件，於Ｘ日以有連續犯關係移送併案審理
    ，卷證附入Ａ案，嗣因Ａ案件判決無罪確定，Ｂ案於Ｙ日退
    回檢察官偵查，經檢察官提起公訴，甲復因逃匿再被法院通
    緝，則Ｂ案件之追訴權時效，於Ｘ至Ｙ日之間是否進行？研
    討結果：併案期間比照Ａ案通緝中案件，時效停止進行，並
    適用刑法第83條各項有關規定（本院98年度易緝字第17號卷
    第14至15頁）。是則Ｂ案之犯罪事實雖未列於Ａ案之通緝書
    中仍有刑法第83條各項規定之適用。
  (三)因之被告甲○○既有上開未能進行審判之事實，則應以85年
    7 月10日簽併案審理為通緝基準日，計算追訴權時效，為最
    有利於被告甲○○。
四、從而被告甲○○被訴上揭罪行之追訴權時效應於91年3 月22
    日完成，其計算方式如下：
  (一)刑法第305 條恐嚇危安罪之最重本刑為有期徒刑2 年，其追
    訴權時效期間依修正前刑法第80條第1 項第2 款之規定為5
    年，加計追訴權時效停止原因視為消滅之4 分之1 期間，共
    為6 年3 月。
  (二)85年2 月16日（即臺灣高雄地方法院檢察署分案日）檢察官
    開始偵查之日起至85年7 月10日即本院於85年4 月9 日以85
    年高澤刑紀緝字第392 號發布通緝後，尚在通緝期間，因原
    承辦股傳拘未到至簽准由本股併案審理之日止，共計4 月23
    日，因偵查、審判進行中不生時效進行之問題。
  (三)惟所謂提起公訴，依刑事訴訟法第264 條第1 項、第3 項規
    定，除提出起訴書外，並應連同卷宗及證物一併送交法院，
    此為法定必備程式。檢察官製作起訴書後，案件移送法院之
    前，法院並無法進行審判，故審判進行中不生時效進行之期
    間，應由案件移送繫屬法院之日起算。本件檢察官於85年4
    月25日提起公訴（製作起訴書）至85年5 月29日案件繫屬法
    院之日止，相差1 月5 日之期間，追訴權時效仍繼續進行，
    應予扣除。
  (四)被告行為時84年9 月4 日，加計6 年3 月，加計4 月23日，
    再扣除1 月5 日，應為91年3 月22日。
五、綜上所述，本件被告甲○○被訴恐嚇危安罪之追訴權時效已
    於91年3 月22日完成，爰不經言詞辯論，逕為諭知免訴之判
    決。
六、據上論斷，應依刑事訴訟法第302 條第2 款、第307 條判決
    如主文。
中    華    民    國    98    年    2     月    5     日
                  刑事第十二庭  審判長法  官  洪碩垣
                                      法  官  張  震
                                      法  官  施介元
以上正本證明與原本無異。
如不服本判決應於收受送達後10日內向本院提出上訴書狀，並應
敘述具體理由；如未敘述上訴理由者，應於上訴期間屆滿後20日
內向本院補提理由書（均須按他造當事人之人數附繕本）「切勿
逕送上級法院」。
中    華    民    國    98    年    2     月    5     日
                                      書記官  葉玉芬


司法院資訊處製作；財團法人民間司法改革基金會備份。
